臺灣高等法院刑事裁定
111年度交聲再字第13號
再審聲請人
即受判決人 程子濠

                 
                 

代  理  人  黃暖琇律師
上列聲請人即受判決人因公共危險等案件，對於本院110年度交
上訴字第49號，中華民國110年9月30日第二審確定判決（臺灣桃
園地方法院108年度交訴字第3號，起訴案號：臺灣桃園地方檢察
署107年度調偵字第1889號、107年度調偵字第2120號），聲請再
審，本院裁定如下：
    主  文
再審及停止刑罰執行之聲請均駁回。
    理  由
一、再審聲請意旨略以：
　㈠原確定判決未審酌聲請人即受判決人程子濠於案發當天車禍
    車窗氣囊爆炸之照片證據，暨本件再審新證據之福特FORD M
    USTANG（聲請人之再審狀內均誤載為福斯）車主手冊第20頁
    之安全氣囊注意事項，致未考量聲請人就本件犯行當時是否
    符合緊急避難或欠缺期待可能性之要件，而遽為不利於伊之
    認定。查聲請人於車禍當時頭部遭受汽車駕駛座及側邊之氣
    囊爆破撞擊，當下極度頭暈不適，才會搭乘表弟邱靖凱之汽
    車離開現場，但離去前已盡力指示同事到場協助死傷，並下
    車向路人陳政宏關心被害者傷勢，足認聲請人並無逃避責任
    之心態。又聲請人於意識清醒之際，立即請求同事到場協助
    救護事宜，確認現場已有警察及救護車協助被害人送醫等流
    程，此有證人盧柏廷於原審之證述，亦有於肇事當下請圍觀
    之路人報警。聲請人因避免自己之生命、身體之緊急危難而
    出於不得已坐上友人汽車離去現場之行為，乃屬不得已之緊
    急避難行為，或亦得認案發當時聲請人實有期待不可能之阻
    卻罪責事由。
　㈡聲請人提出再證一：福特FORD MUSTANG車主手冊第20頁之安
    全氣囊注意事項等文字記載堪認駕駛座之氣囊爆炸展開仍有
    嚴重受傷之風險，而受傷之程度應視氣囊爆破所衝擊之身體
    部位而定，本件聲請人出現頭暈不適之情形，與腦震盪症候
    群相符，此與聲請人上開答辯具重要關聯性，與其他前已經
    存在卷內之各項證據資料綜合判斷後，就「聲請人是否有欠
    缺逃逸之意思？是否有其他阻卻違法、阻卻罪責事由存在等
    等，而應認聲請人不成立刑法第185之4條之肇事逃逸罪」乙
    節，確有合理之懷疑，而足以推翻原確定判決所認事實之蓋
    然性，故亦符合再審事由之「確實性」。故認原審漏未審酌
    氣囊爆破及汽車會損之照片與聲請人提出之再證一新證據，
    均符合「確實性」及「新規性」的要件，而屬刑事訴訟法第
    420條第1項第6款規定之「新證據」得為提出再審之事由。
　㈢按刑法第185條之4之肇事逃逸罪，於110年5月28日修法前法
    律文義解釋或立法理由，未明文規定行為人有在場義務以協
    助救助傷亡並釐清事故責任，則行為人倘已委由他人協助救
    助並釐清事故責任而基於其他理由離去現場，是否得謂構成
    逃逸行為，並非無疑。聲請人於離去前倘若已盡到委託他人
    到場協助救護以確保被害人之生命身體法益不致遭受惡化之
    危險，應屬欠缺主觀故意之知與欲。
　㈣細譯聲請人自首之情節，係主動向警方告知伊始為肇事之行
    為人，即便後來於二審法院答辯伊因當時頭部遭受氣囊爆炸
    撞擊而極度不適，因而搭乘表弟之汽車離去，並無成立肇逃
    之罪等語，乃屬聲請人正當防禦權利之行使，非可遽行認定
    聲請人為「否認犯罪」或「無接受法律裁判之意」，是本件
    有依自首之規定而應予聲請人減刑之適法性。爰請撤銷原確
    定判決，重新認事用法予聲請人減刑之機會，且聲請人已就
    民事損害賠償部分與告訴人達成和解賠償140萬元，遂請准
    予開始再審，以免冤抑。又再審聲請人經桃園地方檢察署執
    行通知在即，請鈞院准依刑事訟訟法第435條第2項之規定，
    裁定停止刑罰之執行等語。
二、按104年2月4日修正公布之刑事訴訟法第420條第1項第6款明
    定：「有罪判決確定後，因發現新事實或新證據，單獨或與
    先前之證據綜合判斷，足認受有罪判決之人應受無罪、免訴
    、免刑或輕於原判決所認罪名之判決者」，為受判決人之利
    益，得聲請再審；同條第3項並增訂：「第1項第6款之新事
    實或新證據，指判決確定前已存在或成立而未及調查斟酌，
    及判決確定後始存在或成立之事實、證據」之規定。是依修
    正後之刑事訴訟法，得據為受判決人之利益聲請再審之「新
    事實」「新證據」，固不以有罪判決確定前已存在或成立而
    未及調查斟酌者為限，其在判決確定後始存在或成立之事實
    、證據，亦屬之；然該事實、證據，仍須於單獨觀察，或與
    先前之證據綜合判斷後，得以合理相信其足以動搖原確定之
    有罪判決，使受有罪判決之人應受無罪、免訴、免刑或輕於
    原判決所認罪名之判決者，始足當之。
三、經查：
　㈠聲請人前因公共危險等案件，經臺灣桃園地方法院以108年度
    交訴字第3號判決聲請人犯過失傷害罪，處有期徒刑5月，如
    易科罰金，以新臺幣（下同）1千元折算1日；又犯肇事致人
    傷害逃逸罪，處有期徒刑8月；聲請人提起上訴後，經本院
    以110年度交上訴字第49號判決（即原確定判決）撤銷原判
    決關於聲請人之部分，聲請人犯過失傷害罪，處有期徒刑4
    月，如易科罰金，以1千元折算1日；又犯肇事致人傷害逃逸
    罪，處有期徒刑8月；聲請人復提起上訴後，經最高法院以1
    11年度台上字第1227號判決駁回上訴而確定，此有各該判決
    及本院被告前案紀錄表在卷可稽。又本院已依刑事訴訟法第
    429條之2前段規定通知聲請人到場，並聽取檢察官及聲請人
    之意見，合先敘明。　
　㈡聲請人提出106年度偵字第25877號卷第40頁之交通事故車損
    照片、於第一審提出之刑事陳報狀所附氣囊展開照片3張（
    第一審卷2第171頁），主張原確定判決並未審酌，而構成新
    證據等語。經查，106年度偵字第25877號卷第40頁之交通事
    故車損照片，業經原確定判決第5頁第5至6行中引為證據（
    即現場照片，106年度偵字第25877號卷第37至40頁），故該
    交通事故車損照片非屬刑事訴訟法第420條第1項第6款之「
    新證據」，堪以認定。又氣囊展開照片原已附於卷內，雖未
    於原確定判決中提及，然於前揭交通事故車損照片已可明顯
    見到聲請人車輛氣囊展開之情形，故原確定判決未論及氣囊
    展開照片，亦非屬重要證據漏未審酌之情形。
　㈢聲請人所提出之福特FORD MUSTANG車主手冊第20頁之安全氣
    囊注意事項，於先前並未提出，形式上符合先前未及審酌之
    新證據。然依該內容觀之，係就氣囊之操作、使用方式及注
    意事項進行解說，並有提及氣囊展開可能造成受傷等風險，
    此為具正常智識之一般人本即知悉之常識。聲請人雖主張憑
    前揭證據足認聲請人於車禍當時所受之傷勢確已患有頭部腦
    震盪之情狀，然聲請人於車禍後並未前往醫院就診，此業據
    聲請人供述明確（見本院訊問筆錄），故依該證據單獨或與
    先前之證據綜合判斷，無從認定聲請人因此受有非自行離開
    現場施以緊急救治不可之傷害，故不足以動搖原確定判決所
    為事實認定，聲請人據此新證據聲請再審，認得以此構成緊
    急避難且無期待可能性之情形，自無可採。
　㈣聲請意旨陳稱聲請人無逃避責任之心態，係因頭暈不適，屬
    緊急避難，聲請人應符合自首等情。惟查，原確定判決已詳
    述認定聲請人構成肇事致人傷害逃逸罪及不符合自首之理由
    ，聲請意旨係就原確定判決已詳敘之事實及證據再事爭執，
    非屬刑事訴訟法第420條第1項第6款之「新事實」或「新證
    據」，本院自不得再依原確定判決已調查斟酌過之證據、事
    實，重行審認原確定判決認定之事實是否正確。
　㈤法律適用之問題，並非刑事訴訟法第420條第1項第6款所稱之
    新事實、新證據。再審制度，雖為救濟已確定之刑事判決而
    設，惟其係為原確定判決認定事實錯誤而設立之救濟程序，
    與非常上訴係為糾正原確定判決違背法令者有別，是倘所指
    摘者係關於原確定判決適用法律不當之情形，核屬非常上訴
    之範疇，並非聲請再審所得救濟。聲請人主張行為人倘已委
    由他人協助救助並釐清事故責任而基於其他理由離去現場，
    是否得謂構成逃逸行為，並非無疑，此涉及原確定判決就法
    律適用之認定，非屬再審所得救濟。
四、綜上所述，本件聲請再審意旨所指事證，部分非屬新證據，
    部分雖形式上符合新證據之要件，然不論係單獨抑或與先前
    之證據綜合判斷，均無法產生合理懷疑，不足以動搖原確定
    判決所認定之事實，是聲請人依前揭規定聲請再審，為無理
    由，應予駁回；又再審之聲請既經駁回，停止刑罰執行之聲
    請亦應予駁回。
據上論斷，應依刑事訴訟法第434條第1項，裁定如主文。
中　　華　　民　　國　　111 　年　　7 　　月　　12　　日
                  刑事第十六庭  審判長法　官 劉嶽承
                                      法　官 廖紋妤
                                      法　官 王耀興
以上正本證明與原本無異。
如不服本裁定，應於收受送達後五日內向本院提出抗告狀。
                                      書記官 蘇佳賢
中　　華　　民　　國　　111 　年　　7 　　月　　12　　日